最高法院刑事判決　　　　　　　　　　　　　　　九十三年度台上字第六五六六號
　　上　訴　人　乙○○
　　選任辯護人　陳呈雲律師
　　上　訴　人　甲○○
右上訴人等因常業詐欺案件，不服台灣高等法院台中分院中華民國九十三年八月十九
日第二審判決（九十二年度上訴字第一０九０號，起訴案號：台灣台中地方法院檢察
署八十九年度偵字第四一五七號），提起上訴，本院判決如左：
    主  文
上訴駁回。
    理  由
按刑事訴訟法第三百七十七條規定，上訴於第三審法院，非以判決違背法令為理由，
不得為之。是提起第三審上訴，應以原判決違背法令為理由，係屬法定要件。如果上
訴理由狀並未依據卷內訴訟資料，具體指摘原判決不適用何種法則或如何適用不當，
或所指摘原判決違法情事，顯與法律規定得為第三審上訴理由之違法情形，不相適合
時，均應認其上訴為違背法律上之程式，予以駁回。本件上訴人乙○○上訴意旨略稱
：(一)上訴人被查獲之證件有一半係綽號「小陳」者所留下，一部分是買來的，一部分
是紀盈仲、陳祺照所持有者，尚非全部屬上訴人所有，此等事實有進一步傳訊陳祺照
、紀盈仲、羅震權等人，一一到庭審問之必要。(二)上訴人犯罪時間僅一個月，並不算
長，上訴人與林碧玉、甲○○均同係受僱於「小陳」而認識，究竟上訴人與渠等間如
何有共同常業詐欺犯意之聯絡及行為之分擔，原判決均未詳予審認，有判決理由不備
之違法等語。上訴人甲○○上訴意旨略以：上訴人並不知乙○○要伊幫忙辦戶頭是要
做何事，並無偽造文書等犯行之不法犯意，原判決未加論究，有調查職責未盡之違法
。(三)上訴人並無藉冒領人頭帳戶、門號，並對外販售，以為經濟生活之來源，原審不
察，遽為常業犯之判決，有判決理由不備之違法云云。
惟查原判決依憑乙○○、甲○○部分不利於己之自白、共犯陳祺照、紀盈仲、羅震權
於偵查中或第一審不利於上訴人等之供述、原判決附表（下稱附表者同）壹、所示
之被害人之指訴、扣案如附表壹至伍所示變造之身分證、駕照、申請相關銀行、郵局
之存摺申請書影本、印鑑卡影本、金融卡、申請相關行動電話之資料等證據，資以認
定上訴人等有原判決事實欄所記載之犯罪事實，因而撤銷第一審關於上訴人等部分之
判決，依連續犯、牽連犯之例，從一重論處上訴人等共同以犯詐欺罪為常業罪刑（乙
○○處有期徒刑參年捌月，甲○○處有期徒刑壹年陸月），已詳述其所憑之證據及理
由。對於乙○○辯稱：伊與陳祺照、紀盈仲僅口頭說要合夥，惟因彼此有摩擦故各做
各的，行動電話門號部分與伊無關等語；及甲○○否認有以此為業之不法犯意辯稱：
伊並不知乙○○要他們幫忙辦戶頭是要做什麼事情云云，經調查證據之結果，認均非
可採，在判決內詳予指駁並說明其理由。另公訴意旨認在共犯陳祺照住處所查獲如附
表陸所示部分，上訴人等亦有共同犯意之聯絡。經綜合調查證據之結果，認並無證據
足以證明乙○○、甲○○就附表陸部分亦有參與，上開部分之犯罪尚屬不能證明，以
公訴人認此部分犯罪與前開論罪科刑部分有裁判上一罪關係，不另為無罪之諭知，亦
在判決內加以說明。至台灣台中地方法院檢察署九十二年度偵字第一四三一七號移送
併辦部分，經查與本件並無連續犯之裁判上一罪關係，無從併辦，應退回檢察官另行
依法辦理，復在判決內加以敘明。原判決所為論述，核與卷證資料相符，從形式上觀
察，並無違背法之之情形，按認事採證、證據之取捨及證據證明力之判斷，俱屬事實
審法院之職權，苟無違背證據法則，自不能指為違法。原判決對於上訴人有本件犯行
，已說明其依憑之證據及理由，對於上訴人乙○○、甲○○之辯解，認均不可採，亦
在判決內詳述其不予採納之理由，並無渠等上訴意旨所指違背法令之情形。渠等上訴
意旨所指各節，或為單純事實之爭執；或不影響全部犯罪事實之認定而可認於原判決
之主旨有影響；或原審已加審酌、論斷，屬原審得本於職權裁量之事項，已於判決內
詳述其認事採證及證據取捨、判斷之理由，為其職權之適法行使，並無違背證據法則
之情形；或事證已臻明確並無再為傳訊調查必要之裁量事項，亦無上訴意旨所指違背
法令之情形；核與法律規定得為第三審上訴理由之違法情形均不相適合，應認渠等上
訴違背法律上之程式，予以駁回。至乙○○、甲○○牽連所犯之刑法第二百十六條、
第二百十二條行使變造特種文書罪、刑法第三百四十九條贓物罪部分，依刑事訴訟法
第三百七十六條之規定，屬不得上訴第三審法院之案件，此部分上訴自為法所不許，
應併予駁回。
據上論結，應依刑事訴訟法第三百九十五條前段，判決如主文。
中　　　華　　　民　　　國　　九十三　　年　　 十二 　　月　　 十六 　　日
                              最高法院刑事第七庭
                                  審判長法官  莊　登　照
　　                                    法官  洪　明　輝
    　                                  法官  黃　一　鑫
      　                                法官  魏　新　和
                                        法官  林　秀　夫
      右正本證明與原本無異
                                              書  記  官
中　　　華　　　民　　　國　　九十三　　年　　 十二 　　月　　二十三　　日
                                                                        Ｅ
